【裁判字號】    98,上訴,409
【裁判日期】    980714
【裁判案由】    毒品危害防制條例
【裁判全文】
臺灣高等法院臺南分院刑事判決         98年度上訴字第409號
上  訴  人
即  被  告  甲○○
                    （
選任辯護人  扶助律師  黃慕容
上列上訴人因違反毒品危害防制條例案件，不服臺灣台南地方法
院97年度訴字第2140號中華民國98年3月3日第一審判決（起訴案
號：臺灣台南地方法院檢察署97年度偵字第14468號、第15806號
），提起上訴，本院判決如下：
    主  文
原判決關於販賣第一級毒品暨定執行刑部分，均撤銷。
甲○○犯如附表編號肆至拾伍、拾玖至貳拾壹所示之販賣第一級
毒品罪，共拾伍罪，均累犯，各處有期徒刑拾陸年，均褫奪公權
捌年，扣案之行動電話手機（序號000000000000000、含行動電
話0000000000號門號卡）壹具均在附表各編號項下沒收，如附表
編號肆至拾伍、拾玖至貳拾壹所示之販賣第一級毒品所得財物金
額，均在附表各編號項下沒收，如全部或一部不能沒收時，均以
其財產抵償之。
其餘上訴駁回（即販賣第二級毒品部分）。
上揭撤銷改判所處之刑與前項上訴駁回部分所處之刑，應執行有
期徒刑貳拾年，褫奪公權捌年，扣案之行動電話手機（序號0000
00000000000、含行動電話0000000000號門號卡）壹具沒收，如
附表所示之販賣第二級毒品所得財物共新臺幣陸仟元、販賣第一
級毒品所得財物共新臺幣壹萬仟伍佰元，均沒收，如全部或一
部不能沒收時，均以其財產抵償之。
    犯 罪 事 實
一、甲○○曾犯恐嚇取財罪，經原審法院以九十六年易字第七三
    五號判處有期徒刑七月確定，嗣與他案接續執行後，於九十
    七年七月二十四日縮刑期滿執行完畢，竟仍不知警惕，明知
    海洛因、安非他命分別為毒品危害防制條例所規定之第一級
    、第二級毒品，均不得持有或販賣，竟意圖營利，以其門號
    為0000000000 號之行動電話手機（序號000000000000000）
    為聯絡工具，於附表編號一至三、十六至十八所示之時間、
    地點，分別販賣第二級毒品安非他命予丙○○、丁○○等二
    人共六次（交易次數、包數及價格均詳如附表編號一至三、
    十六至十八所示）；又另行起意，於附表編號四至十五、十
    九至二十一所示之時間、地點，分別販賣第一級毒品海洛因
    予蕭水麟、陳德勝、王建良、杜世榮、郭世欣等五人共計十
    五次（交易次數、包數及價格均詳如附表編號四至十五、十
    九至二十一所示）。嗣警方循線監聽後，於九十七年十月六
    日二十一時三十分許，持臺灣臺南地方法院檢察署檢察官核
    發之拘票，在臺南縣新營市○○路8-1號將甲○○拘提到案
    ，並扣得其所有之行動電話手機（序號000000000000000、
    含行動電話0000000000號門號卡）一具，始陸續查獲上情。
二、案經臺南縣警察局移送臺灣臺南地方法院檢察署檢察官偵查
    起訴。
    理  由
壹、程序方面：
    雖不符前四條之規定，而經當事人於審判程序同意作為證據
    ，法院審酌該言詞陳述或書面陳述作成時之情況，認為適當
    者，亦得為證據。當事人、代理人或辯護人於法院調查證據
    時，知有第一百五十九條第一項不得為證據之情形，而未於
    言詞辯論終結前聲明異議者，視為有前項之同意，刑事訴訟
    法第一百五十九條之五第一、二項分別定有明文。查檢察官
    、被告及辯護人就以下所引用被告以外之人於審判外之陳述
    ，迄未於言詞辯論終結前聲明異議，上開規定視為被告已同
    意援引作為證據，且經本院審酌該等言詞陳述作成時之情況
    及證據取得過程等節，認為上開證據，均有證據能力，可以
    作為認定事實之依據。
貳、實體方面：
甲、撤銷改判部分：（即販賣第一級毒品部分）
一、訊據被告甲○○坦承於附表編號四至十五、十九至二十一所
    示之時間、地點，分別販賣第一級毒品海洛因予蕭水麟、陳
    德勝、王建良、杜世榮、郭世欣等五人共計十五次（交易次
    數、包數及價格均詳如附表編號四至十五、十九至二十一所
    示）之事實，惟辯稱：「我有供出上游販毒者乙○○（綽號
    「瑤瑤」），應減輕其刑，又本件量刑過重，應適用刑法第
    五十九條規定，酌減其刑」等情。查被告上開自白，已經證
    人蕭水麟、陳德勝、王建良、杜世榮、郭世欣等五人於檢察
    官偵訊時證述明確（見97年度偵字第14468號偵查卷第22~24
    頁、第26~28頁、第31~34頁、第37~39頁、第154~156頁），
    核與渠等於警訊時陳述之情節亦相符（見警卷第143~149頁
    ；第175~178頁；第58~63頁；第96~100頁；第255~260頁）
    ，並有如事實欄所示之行動電話扣案，及被告與王建良、蕭
    水麟、陳德勝、郭世欣等之行動電話通聯譯文可資佐證，又
    證人杜世榮、蕭水麟、郭世欣等人分別於九十七年十月七日
    、八日，經警採尿送驗結果亦均呈鴉片類（嗎啡）陽性反應
    ，此有臺南縣警察局以97年12月19日南縣警刑字第097150
    3122號函附之採集尿液姓名對照表暨長榮大學毒物研究中心
    確認報告等資料在卷可憑（見原審卷第73~74頁；第79~80頁
    ；第90~91頁），足見證人等確有施用海洛因，益見渠等供
    稱被告甲○○有販賣海洛因予其等之情事，確屬信而有徵，
    被告甲○○之自白與事實相符，事證明確，被告甲○○有販
    賣第一級毒品海洛因之犯行，堪予認定。
二、按海洛因為第一級毒品，毒品危害防制條例第二條第二項第
    一款規定甚明。核被告甲○○如附表編號四至十五、十九至
    二十一所為，均係犯毒品危害防制條例第四條第一項之販賣
    第一級毒品罪；被告非法持有第一級毒品海洛因之低度行為
    ，已為其進而販賣之高度行為所吸收，均不復另論。被告甲○○如附表編號四至十五、十九至二十一之販賣第一級毒品
    行為，均犯意各別，應予分論併罰。另被告於如附表各編號
    所示之犯罪時間，雖有部分與起訴書附表所載不同，惟附表
    所示之時間既均在起訴書附表所指之「某日」範圍內（詳如
    附表各編號時間欄所示），自為起訴效力所及，且起訴書附
    表所指之該「某日」既經本院認定詳如附表所示之該「日期
    」，兩者之犯罪時間已相合致，已別無其他「某日」之犯罪
    事實存在，並無混淆之虞，是亦無已受請求之事項未予判決
    之漏判問題。另被告已於「九十七年十月六日夜間」遭警方
    拘提到案，故起訴書附表編號六之犯罪時間（九十七年十月
    八日）顯係誤載，並經公訴檢察官當庭更正（見原審九十七
    年十二月二十四日準備程序筆錄），自屬審理範圍。查被告
    有如事實欄所載業經執行有期徒刑完畢之前科紀錄，有臺灣
    高等法院前案紀錄表在卷可徵，其於執行完畢後五年以內再
    犯本件有期徒刑以上之罪，均係屬累犯，因販賣第一級毒品
    罪之法定刑為死刑或無期徒刑，依法不得加重。另本件被告
    雖於警詢供出第一、二級毒品之上游販毒者乙○○（綽號「
    瑤瑤」），及其持用之0000000000號行動電話，然該門號於
    被告經警查獲後，隨即斷線，而警方亦未查獲該綽號「瑤瑤
    」之人，有台南縣縣察局98年6月15日南縣警刑字第0980023
    603號含附卷可稽（本院卷），且台灣台南地方法院檢察署
    亦查無「乙○○」涉犯毒品危害防制條例之相關案件，有該
    檢察署98年5月19日南檢瑞資字第29403號函在卷可稽（本院
    卷），是被告辯稱：其供出毒品來源等情，尚無足採。
三、惟按販賣第一級毒品海洛因之犯罪，法定刑僅死刑、無期徒
    刑兩種與社會永遠隔絕之主刑而已，而個案犯罪情節，輕重
    懸殊，其類型至少有大盤、中盤與零售之差異，即使零售，
    亦有廣大開門市與僅微量售予有限熟人之別，其間之惡性及
    危害社會程度，差別鉅大，如其情節顯屬情輕法重，認科以
    最低度刑仍嫌過重，客觀上亦足以引起一般同情者，允宜斟
    酌有無刑法第五十九條裁判減輕其刑規定之適用，以符刑罰
    相當原則（最高法院97年台上字第6422號判決意旨參照）。
    查被告販賣第一級毒品雖有十五次之多，然僅販予五人，且
    每次販售毒品之金額僅一千元或五百元，數量亦不大，應非
    大盤或中盤，且均坦承犯行，認科以最低度刑仍嫌過重，客
    觀上亦足以引起一般同情者，允宜適用刑法第五十九條酌減
    輕其刑，以符刑罰相當原則。
四、原判決就此部分，依據上開事證，適用前揭法律，予以論罪
    科刑，固非無見。然原審未詳細審酌本件案情，依刑法第五
    十九條規定，就此部分酌減其刑，尚有未洽，被告據此提起
    上訴，指摘原判決此部分不當，為有理由，自應由本院將此
    部分撤銷改判。爰審酌被告犯罪之動機、目的、手段、所得
    利益不多、所造成危害尚非鉅大、犯後坦認犯行等一切情狀
    ，分別量處如主文第二項所示之刑，並均諭知褫奪公權八年
    。扣案行動電話手機（序號000000000000000、含行動電話
    0000000000號門號卡）一具，為被告甲○○所有供犯如附表
    編號一至三、十六至十八之罪所用之物，依毒品危害防制條
    例第十九條第一項，在如主文所示各該編號項下宣告沒收，
    另如附表各編號所示販賣第一級毒品所得之金額，均併依毒
    品危害防制條例第十九條第一項諭知沒收，如全部或一部不
    能沒收時，均以其財產抵償之。另毒品危害防制條例第十七
    條雖已修正，並於98年5月20日經總統公布，然尚未生效，
    自無從適用（台灣高等法院98年6月18日因應新修正毒品危
    害防制條例施行法律問題研討會決議參照），附此說明。
乙、上訴駁回部分：（販賣第二級毒品部分）
一、訊據被告甲○○坦承有於附表編號一至三及編號十六至十八
    所示之時間、地點，分別販賣安非他命予丙○○、丁○○等
    二人共六次，惟辯稱：「我有供出上游販毒者乙○○（綽號
    「瑤瑤」），應減輕其刑，又本件量刑過重，應適用刑法第
    五十九條規定，酌減其刑」等情。查被告上開自白，已經證
    人丙○○、丁○○分別於警詢、偵查及原審證述屬實，並有
    如事實欄所示之行動電話扣案及被告與丙○○、丁○○彼等
    之行動電話通聯譯文可資佐證，另證人丁○○於九十七年十
    月七日，經警採尿送驗結果亦呈安非他命類陽性反應，此有
    臺南縣警察局以97年12月19日南縣警刑字第0971503122號函
    附之採集尿液姓名對照表暨長榮大學毒物研究中心確認報告
    等資料在卷可憑（見原審卷第85~86頁），足見證人丁○○
    確有施用安非他命。本件事證均已臻明確，被告甲○○此部
    分犯行，均堪認定。
二、原審依據上開事證，適用前揭法律，並審酌被告犯罪之動機
    、目的、手段、所造成危害、犯後態度等一切情狀，分別量
    處均有期徒刑七年二月，並說明扣案行動電話手機（序號00
    0000000000000、含行動電話0000000000號門號卡）一具，
    為被告甲○○所有供犯如附表編號一至三及編號十六至十八
    之罪所用之物，爰依毒品危害防制條例第十九條第一項，在
    如主文所示各該編號項下宣告沒收，另如附表各編號所示販
    賣第二級毒品所得之金額，均併依毒品危害防制條例第十九
    條第一項諭知沒收，如全部或一部不能沒收時，均以其財產
    抵償之。經核其認事用法並無違誤，量刑亦稱妥適，被告販
    賣第二級毒品部分，共計六次，僅販予丙○○、丁○○等二
    人，販賣毒品金額均僅一千元，各量處有期徒刑七年二月，
    尚屬妥適，自無適用刑法第五十九條規定酌減其刑之必要，
    被告辯稱量刑過重等情，並不足採。又本件被告雖於警詢時
    供出第一、二級毒品之販毒者乙○○（瑤瑤），及其持用之
    0000000000號行動電話，然該門號於被告經警查獲後，隨即
    斷線，而未查獲該綽號瑤瑤之人，有台南縣縣察局98年6月
    15日南縣警刑字第0980023603號含附卷可稽（本院卷），且
    台灣台南地方法院檢察署亦查無乙○○涉犯毒品危害防制條
    例之相關案件，亦有該檢察署98年5月19日南檢瑞資字第294
    03號函在卷可稽（本院卷），被告辯稱其供出毒品來源等情
    ，亦無足採。被告就此部分認其已供出毒品來源及原審量刑
    過重，而提起上訴，為無理由，應予駁回。
丙、原判決既部分遭撤銷，則所定應執行刑，自亦應一併撤銷。
    前開撤銷改判所處之刑與上揭上訴駁回部份所處之刑，應改
    定應執行刑。按數罪併罰，分別宣告其罪之刑，依刑法第五
    十一條各款定其應執行之刑，既係科刑，自亦須依刑法第五
    十七條規定審酌一切情狀，以為量刑輕重之標準。然定應執
    行之刑，既係審酌妥適之執行刑，則兼及所定刑之執行效果
    ，乃屬當然。又宣告多數有期徒刑，定應執行刑者，既係就
    各刑中之最長期以上、各刑合併之刑期以下，定其刑期。但
    不得逾三十年。自應就各罪之全體情形加以審酌，綜合考量
    所定執行刑之效果，依比例原則及公平、公正原則，妥適行
    之。查本件被告雖有十五次販賣第一級毒品及六次販賣第二
    級毒品之犯行，然並非大盤或中盤商，向其購買毒品者僅七
    人，對社會之危害尚非鉅大，所得利益亦僅一萬八千五百元
    ，被告坦承犯行，犯最後態度良好，自知錯誤犯行，而具有
    悔意、犯後態度良好，有悔悟之心，危險性較低，在對其犯
    行之危害已有所懲罰下，綜合考量被告執行刑之教化效果，
    認以定執行刑二十年為適當，爰宣告執行刑如主文第四項所
    示。
據上論斷，應依刑事訴訟法第三百六十八條、第三百六十九條第
一項前段、第三百六十四條、第二百九十九條第一項前段，毒品
危害防制條例第四條第一項、第十九條第一項，刑法第十一條前
段、第五十九條、第四十七條第一項、第五十一條第五款、第八
款、第三十七條第二項，判決如主文。
本案經檢察官謝錫和到庭執行職務。
中    華    民    國    98    年    7     月    14    日
                  刑事第三庭    審判長法  官  陳義仲
                                      法  官  蘇清水
                                      法  官  宋明中
以上正本證明與原本無異。
如不服本判決應於收受送達後10日內向本院提出上訴書狀，其未
敘述上訴理由者，並得於提起上訴後10日內向本院補提理由書（
均須按他造當事人之人數附繕本）「切勿逕送上級法院」。
                                      書記官  黃子起
中    華    民    國    98    年    7     月    14    日
附錄本案論罪科刑法條全文：
毒品危害防制條例第4條第1項、第2項
製造、運輸、販賣第一級毒品者，處死刑或無期徒刑；處無期徒
刑者，得併科新臺幣2千萬元以下罰金。
製造、運輸、販賣第二級毒品者，處無期徒刑或7年以上有期徒
刑，得併科新臺幣1千萬元以下罰金。
 【附表】（★表示販賣第二級毒品）
 ┌──┬──────┬──────┬───┬────┬────┐
 │編號│時        間│地       點 │買受者│販賣毒品│罪    名│
 │    │            │    暨      │、毒品│所得金額│        │
 │    │            │交 易 次 數 │種類及│（新臺幣│        │
 │    │            │            │包數  │）      │        │
 ├──┼──────┼──────┼───┼────┼────┤
 │ 1  │97年8月中旬 │台南縣新營市│丙○○│一千元  │販賣第二│
 │★  │某日12、13時│天鵝湖路旁  │、安非│        │級毒品罪│
 │    │許          │            │他命一│        │        │
 │    │            │交易一次    │小包  │        │        │
 ├──┼──────┼──────┼───┼────┼────┤
 │ 2  │97年八月中旬│台南縣新營市│丙○○│一千元  │販賣第二│
 │    │某日（距編號│天鵝湖路旁  │、安非│        │級毒品罪│
 │★  │1之日期約一 │            │他命一│        │        │
 │    │個禮拜，起訴│交易一次    │小包  │        │        │
 │    │書僅記載為97│            │      │        │        │
 │    │年間某日）  │            │      │        │        │
 ├──┼──────┼──────┼───┼────┼────┤
 │ 3  │97年9月29日 │台南市火車站│丙○○│一千元  │販賣第二│
 │★  │19、20時許  │前          │、安非│        │級毒品罪│
 │    │            │            │他命一│        │        │
 │    │            │交易一次    │小包  │        │        │
 ├──┼──────┼──────┼───┼────┼────┤
 │ 4  │97年7月26日 │台南縣新營市│蕭水麟│一千元  │販賣第一│
 │    │（起訴書記載│體育公園停車│、海洛│        │級毒品罪│
 │    │為97年7月25 │場          │因一小│        │        │
 │    │日以後某日14│交易一次    │包    │        │        │
 │    │、15時許）  │            │      │        │        │
 ├──┼──────┼──────┼───┼────┼────┤
 │ 5  │97年8月15日 │台南縣新營市│蕭水麟│一千元  │販賣第一│
 │    │14、15時許（│家樂福量販店│、海洛│        │級毒品罪│
 │    │起訴書記載為│門口        │因一小│        │        │
 │    │97年8月中旬 │            │包    │        │        │
 │    │14、15時許）│交易一次    │      │        │        │
 ├──┼──────┼──────┼───┼────┼────┤
 │ 6  │97年10月6日 │台南縣柳營鄉│蕭水麟│一千元  │販賣第一│
 │    │14、15時許  │義士路台糖公│、海洛│        │級毒品罪│
 │    │（起訴書誤載│司門口      │因一小│        │        │
 │    │為97年10月8 │            │包    │        │        │
 │    │日14、15時許│交易一次    │      │        │        │
 │    │，業經公訴檢│            │      │        │        │
 │    │察官當庭更正│            │      │        │        │
 │    │）          │            │      │        │        │
 ├──┼──────┼──────┼───┼────┼────┤
 │ 7  │97年9月1日  │台南縣六甲鄉│陳德勝│一千元  │販賣第一│
 │    │14、15時許  │高鐵橋下    │、海洛│        │級毒品罪│
 │    │            │            │因一小│        │        │
 │    │            │            │包    │        │        │
 │    │            │交易一次    │      │        │        │
 ├──┼──────┼──────┼───┼────┼────┤
 │ 8  │97年9月5日下│台南縣六甲鄉│陳德勝│五百元  │販賣第一│
 │    │午          │高鐵橋下    │、海洛│        │級毒品罪│
 │    │            │            │因一小│        │        │
 │    │            │交易一次    │包    │        │        │
 ├──┼──────┼──────┼───┼────┼────┤
 │ 9  │97年10月4日 │台南縣六甲鄉│陳德勝│五百元  │販賣第一│
 │    │19時許（起訴│六甲郵局前  │、海洛│        │級毒品罪│
 │    │書記載為97年│            │因一小│        │        │
 │    │10月3或4日19│交易一次    │包    │        │        │
 │    │時許）      │            │      │        │        │
 ├──┼──────┼──────┼───┼────┼────┤
 │ 10 │97年8月27日 │台南縣新營市│王建良│一千元  │販賣第一│
 │    │（起訴書記載│            │、海洛│        │級毒品罪│
 │    │為97年8月間 │交易一次    │因一小│        │        │
 │    │某日）      │            │包    │        │        │
 ├──┼──────┼──────┼───┼────┼────┤
 │ 11 │97年8月31日 │台南縣新營市│王建良│一千元  │販賣第一│
 │    │下午        │            │、海洛│        │級毒品罪│
 │    │            │交易一次    │因一小│        │        │
 │    │            │            │包    │        │        │
 ├──┼──────┼──────┼───┼────┼────┤
 │ 12 │97年9月28日 │台南市火車站│王建良│五百元  │販賣第一│
 │    │14時許      │附近        │、海洛│        │級毒品罪│
 │    │            │            │因一小│        │        │
 │    │            │交易一次    │包    │        │        │
 ├──┼──────┼──────┼───┼────┼────┤
 │ 13 │97年8月31日 │台南縣隆田火│杜世榮│一千元  │販賣第一│
 │    │（起訴書記載│車站        │、海洛│        │級毒品罪│
 │    │為97年8月底 │            │因一小│        │        │
 │    │至9月初某日 │交易一次    │包    │        │        │
 │    │）          │            │      │        │        │
 ├──┼──────┼──────┼───┼────┼────┤
 │ 14 │97年9月18日 │台南縣隆田火│杜世榮│一千元  │販賣第一│
 │    │（起訴書記載│車站        │、海洛│        │級毒品罪│
 │    │為97年9月中 │            │因一小│        │        │
 │    │旬某日）    │交易一次    │包    │        │        │
 ├──┼──────┼──────┼───┼────┼────┤
 │ 15 │97年10月1日 │台南縣隆田火│杜世榮│共一千元│販賣第一│
 │    │14時許      │車站        │、海洛│        │級毒品罪│
 │    │            │            │因二小│        │        │
 │    │            │交易一次    │包    │        │        │
 ├──┼──────┼──────┼───┼────┼────┤
 │ 16 │97年9月初某 │台南縣善化啤│丁○○│一千元  │販賣第二│
 │ ★ │日          │酒廠對面超商│、安非│        │級毒品罪│
 │    │            │            │他命一│        │        │
 │    │            │交易一次    │小包  │        │        │
 ├──┼──────┼──────┼───┼────┼────┤
 │ 17 │97年9月間某 │台南縣善化啤│丁○○│一千元  │販賣第二│
 │ ★ │日（距編號16│酒廠對面超商│、安非│        │級毒品罪│
 │    │之日期約一個│            │他命一│        │        │
 │    │禮拜）      │交易一次    │小包  │        │        │
 ├──┼──────┼──────┼───┼────┼────┤
 │ 18 │97年9月間某 │台南縣善化啤│丁○○│一千元  │販賣第二│
 │ ★ │日（距編號17│酒廠對面超商│、安非│        │級毒品罪│
 │    │之日期約一個│            │他命一│        │        │
 │    │禮拜）      │交易一次    │小包  │        │        │
 ├──┼──────┼──────┼───┼────┼────┤
 │ 19 │97年8月18日8│台南縣新營市│郭世欣│一千元  │販賣第一│
 │    │、9時許（起 │名悅賓館302 │、海洛│        │級毒品罪│
 │    │訴書記載為97│號房        │因一小│        │        │
 │    │年8月下旬某 │            │包    │        │        │
 │    │日8、9時許）│交易一次    │      │        │        │
 ├──┼──────┼──────┼───┼────┼────┤
 │ 20 │97年8月19日8│台南縣新營市│郭世欣│一千元  │販賣第一│
 │    │、9時許（起 │名悅賓館302 │、海洛│        │級毒品罪│
 │    │訴書記載為97│號房        │因一小│        │        │
 │    │年8月下旬某 │            │包    │        │        │
 │    │日8、9時許）│交易一次    │      │        │        │
 ├──┼──────┼──────┼───┼────┼────┤
 │ 21 │97年9月26日 │台南市○○路│郭世欣│一千元  │販賣第一│
 │    │8、9時許    │            │、海洛│        │級毒品罪│
 │    │            │交易一次    │因一小│        │        │
 │    │            │            │包    │        │        │
 └──┴──────┴──────┴───┴────┴────┘


司法院資訊處製作；財團法人民間司法改革基金會備份。
